臺灣高等法院刑事判決　　　　　　　　　　　　　九十三年度上訴字第二二五三號
　　上　訴　人
　　即　被　告　丁○○
　　　　　　　　　　　　（另案在臺灣宜蘭監獄執行中）
　　義務辯護人　沈培錚律師
右上訴人，因強盜等案件，不服臺灣宜蘭地方法院，九十三年度訴字第一四一號，中
華民國九十三年七月八日第一審判決（起訴案號：臺灣宜蘭地方法院檢察署九十二年
度偵字第三一三七號、九十三年度偵字第八三八號）提起上訴，本院判決如左：
    主  文
上訴駁回。
    事  實
一、丁○○於民國九十二年十二月十三日十七時許，在宜蘭縣羅東火車站旁，見甲○○所有之腳踏車未上鎖，竟意圖為自己不法所有，徒手竊取該腳踏車供己騎用。
    丁○○嗣復基於為自己不法所有之概括犯意，先於翌（十四）日凌晨二時許，攜
    帶其所有客觀上足以對人之生命、身體構成威脅之摺疊刀一把，騎乘上開腳踏車
    至同縣五結鄉○○路二十三號冠品檳榔攤，見檳榔小姐乙○○一人在內，於進入
    該檳榔攤內後，手持上開摺疊刀，而以拉手等強暴之方式至使乙○○害怕發抖而
    不能抗拒，任由丁○○強行取走置於檳榔攤桌上錢盒內之新台幣（下同）五十元
    硬幣六枚共三百元。丁○○得手後，即騎乘上開腳踏車逃逸；又於同月十九日八
    時十五分許，再攜帶上開摺疊刀，騎乘上開腳踏車至該五結鄉○街路八十號前之
    來來檳榔攤，藉口買香菸，趁賣檳榔小姐丙○○轉身拿菸之際，進入檳榔攤內，
    並將檳榔攤門反鎖，取出摺疊刀置於腹部前方，而以刀尖指向丙○○，要求丙○○把錢拿出來，以此強暴之方式至使丙○○害怕發抖而不能抗拒，依丁○○之指
    示打開檳榔攤抽屜，將抽屜內之一百元紙幣十二張共一千二百元交給丁○○。丁○○得手後，騎乘腳踏車逃逸。嗣經警循線於當日十二時四十分許，在該鄉○○
    路十五之一號丁○○家中，將丁○○拘提到案，並由丁○○主動自其身上取出摺
    疊刀一把及自丙○○處強盜所得之贓物餘款九百元扣案。
二、案經被害人乙○○訴由宜蘭縣警察局羅東分局報請臺灣宜蘭地方法院檢察署檢察
    官偵查起訴。
    理  由
一、訊據上訴人即被告丁○○對於其在右揭時、地竊取被害人甲○○之腳踏車，及攜
    持摺疊刀先後向檳榔攤小姐拿錢之情，均坦承不諱，其中竊取腳踏車部分，核與
    被害人甲○○指訴相符，並有該腳踏車照片一張及該被害人立具之贓物認領保管
    單一紙在案可資佐證；向檳榔攤小姐拿錢部分，亦據另被害人乙○○、丙○○供
    述在案，且有被告持用之摺疊刀一把扣案暨查獲情形之照片二張（000000
    0000號警卷一三、一五頁）及丙○○立具之贓物認領保管單一紙（同上警卷
    一二頁）附卷可資佐證。
二、被告雖否認有強盜罪行，辯稱：伊持刀用意僅為嚇嚇被害人，其實只是要借錢，
    而非強盜，所以伊所取走金額不多，且未將攤內款項全部拿走，不知事情竟會如
    此嚴重云云。惟查：
　(一)被告在檢察官偵查中，就其第一次強盜之事，坦供：「我是先向她購買一包菸，
  　當時我向小姐說借個幾百元，小姐說不可以，錢是老闆的，我見小姐要打電話，
    才拿出刀子，恐嚇她借我三百元，小姐也沒有拿錢給我，她很緊張、一直發抖、
    怕我殺她，之後…我自己拿三百元，…錢拿到後我就騎腳踏車離開，…行搶時我
    有戴帽子。」就第二次強盜之事坦稱：「我也是騎上開腳踏車，我也是購買一包
    菸，我給她五十元，她轉身要找錢給我，我才進入攤位內並將門拉上，並拿出上
    開折疊刀，她很緊張、一直發抖、怕我殺她，她問我要做什麼，我有向（她）說
    我需要錢，要向（她）借錢，她很害怕，就自己打開抽屜拿出一百元紙鈔十二張
    共一千二百元，…我就將錢帶走。」（八三八號偵卷二二頁）
　(二)證人即被害人乙○○證稱：伊總共見過被告四次，被告前二次來檳榔攤時，用言
  　語騷擾伊，第三次則開口要借錢，伊未出借，本件之事即第四次，來時，剛開始
    先向伊買一包香煙，檳榔攤只有一個出入口，在檳榔攤的前方，被告站在門口，
    口氣愈來愈差，說伊上次不借他錢、很囂張，再說要找老闆，伊要打電話給老闆
    ，被告又說不用，當時伊己經打手機給老闆，電話要接通時，被告知道檳榔攤沒
    有別人，就把伊的手拉開，並拿刀子，亮出尖尖的刀刃，因為當時是冬天，刀炳
    藏在長袖外套，伊看到的只有刀刃，沒有看到刀炳，刀子好像有磨過，因為當時
    被告能夠拉住伊的手，所以距離伊很近，差不多只是一公尺的距離，被告叫伊跟
    他進檳榔攤後面廚房，被告拉伊的手，伊把被告的手甩開，並問被告是不是要錢
    ，被告說要三百元，伊說要拿錢給被告，被告說不要而要自己拿，伊無法抵抗，
    被告就從工作桌上的錢盒拿了五十元硬幣六個總共三百元，被告要走時，叫伊不
    要出聲，否則要殺伊等語（原審卷五一至五八頁）；另證人即被害人丙○○證稱
    ：被告騎腳踏車過來，本來在檳榔攤外面說要買一包香菸，伊轉身去拿香菸，被
    告就進入檳榔攤，進來後伊聽到門喇叭鎖鎖住的聲音，直覺是被告把手放在後面
    把門關上，因為當時被告臉是面對伊，伊立刻轉身問被告為何把門鎖上，被告就
    亮出一把刀，是用右手拿刀，把刀放在肚子前面，並說把錢拿出來，當時檳榔攤
    後面有冰箱、電視及洗手台，檳榔攤只有一個出入口，被告站在門口，伊沒有退
    路，與被告相距約六、七十公分，而且被告有拿刀，伊不敢反抗，當時伊想跑不
    了，就將工作桌子抽屜打開，被告看到抽屜內有壹仟多元百元現鈔，即說那些百
    元現鈔給他就好，伊就將全部百元現鈔交給被告，被告對伊說不要叫，之後就跑
    了等語（原審卷六０至六四頁）
　(三)就以上各供述證據參互以觀，並參以扣案摺疊刀刀刃己經磨利，有原審勘驗筆錄
  　（原審卷六六頁）可徵，復衡以被告係壯男，既手持刀械，復將檳榔攤對外唯一
    通路口封住，而被害人均屬年輕小姐，獨自一人在小小檳榔攤內孤立無助，被告
    直承該二少女均害怕、發抖，該二少女則坦稱無法抵抗或不敢反抗，有如前述，
    甚且被告除持刀露出之外，尚強拉被害人乙○○，對於另被害人丙○○則予鎖門
    斷其退路等各情，足見被告所為已達施用強暴，至使被害人陷於不能抗拒之地步
    。
　(四)縱然被告未將檳榔攤內所有財物取走，只不過係胃口不大，既持刀、施暴，使被
  　害人發抖，不能抗拒，且在取得款項後，喝令被害人不要叫，始揚長而去，不曾
    立下借條，亦未表明自己姓名、住居所等資料，可見具有為自己不法所有之意圖
    ，所辯借錢云云，無非藉口，根本為強盜，殊無可採。
　(五)至於辯護人指稱被害人丙○○表示不願告訴，應認屬小事，不應以強盜重罪論處
  　一節，衡以該被害人僅屬受雇之店員，被強盜錢財既不多，損失必由店主吸收，
    則其不願深究，以免遭面對被告，勾起回憶，受二度傷害之心理，當可想見，自
    不能因此而謂事小，予以輕縱，允宜說明。
　(六)綜合上開直接、間接（包括情況）證據，被告有竊盜、強盜之行為，事證已臻明
  　確，其犯行可以認定。
三、核被告丁○○所為，係犯刑法第三百二十條第一項竊盜罪，及同法第三百三十條
    第一項攜帶兇器強盜罪。被告先後二次強盜犯行，時間緊接，方法相同，觸犯犯
    罪構成要件相同之罪，顯係基於概括犯意為之，應依刑法第五十六條連續犯之規
    定，論以一罪，並加重其刑。因被告竊得腳踏車不久，即騎乘代步，前往強盜處
    所，並作為迅速逃離現場之用，爰從寬認定其所犯上開竊盜罪與連續攜帶兇器強
    盜罪間，有方法結果之牽連關係，為牽連犯，應從一重依連續攜帶兇器強盜罪處
    斷。
四、原審適用刑法第五十六條、第三百二十條第一項、第三百三十條第一項、第五十
    五條、第三十八條第一項第二款，罰金罰鍰提高標準條例第一條前段之規定，並
    審酌被告於竊得腳踏車後，騎乘腳踏車並持摺疊刀至檳榔攤內強盜財物，依被害
    人所受之損害及被告犯罪之目的、手段、犯罪後態度等一切情狀，量處有期徒刑
    七年八月。扣案之摺疊刀一把，係屬被告所有，且供其強盜犯行所用之物，業據
    被告供明在卷，而宣告沒收之。經核其認事用法均無違誤，應予維持。被告僅以
    原判決量刑過重為由，提起上訴，不能認為有理由，應予駁回。
據上論斷，應依刑事訴訟法第三百六十八條，判決如主文。
本案經檢察官邱美育到庭執行職務。
中　　　華　　　民　　　國　　九十三　　年　　　九　　　月　　 十五 　　日
                              臺灣高等法院刑事第十四庭
                                  審判長法  官　陳　祐　輔
                                        法  官　陳　國　文
                                        法  官　洪　昌　宏
右正本證明與原本無異。
如不服本判決，應於收受送達後十日內向本院提出上訴書狀，其未敘述上訴之理由者
並得於提起上訴後十日內向本院補提理由書（均須按他造當事人之人數附繕本）。
                                        書記官　廖　月　女
中　　　華　　　民　　　國　　九十三　　年　　　九　　　月　　 十七 　　日
附錄：本案論罪科刑法條全文
刑法第三百二十條（普通竊盜罪、竊佔罪）
意圖為自己或第三人不法之所有，而竊取他人之動產者，為竊盜罪，處五年以下有期
徒刑、拘役或五百元以下罰金。
意圖為自己或第三人不法之利益，而竊佔他人之不動產者，依前項之規定處斷。
前二項之未遂犯罰之。
刑法第三百三十條
犯強盜罪而有第三百二十一條第一項各款情形之一者，處七年以上有期徒刑。
前項之未遂犯罰之。
